【裁判字號】    98,易緝,171
【裁判日期】    981009
【裁判案由】    妨害自由
【裁判全文】
臺灣板橋地方法院刑事判決             98年度易緝字第171號
公  訴  人  臺灣板橋地方法院檢察署檢察官
被      告  甲○○
                    （現另案在臺灣臺北監獄臺北分監執行）
上列被告因妨害自由等案件，經檢察官提起公訴（97年度偵字第
23891 號、偵緝字第2867號），本院依簡式審判程序判決如下：
    主  文
甲○○共同以脅迫使人行無義務之事，未遂，累犯，處有期徒刑
捌月。扣案之不具殺傷力之空氣槍壹支、鋼珠伍拾壹顆均沒收。
    事  實
一、甲○○前曾因施用第二級毒品案件，經本院以92年度易字第
    1613號判處有期徒刑4 月確定，於民國93年2 月26日易科罰
    金執行完畢。詎猶不知悔改，其與林偉明、夏陳良（該二人
    已先行審結）及不詳真實姓名年籍綽號「阿派」之成年男子
    ，共同基於脅迫乙○○○行無義務之事之犯意，於97年8 月
    14日20時許，由與乙○○○熟識之夏陳良撥打電話約乙○○
    ○見面，再由「阿派」駕駛車牌號碼Q9-8549 號自用小客貨
    車（該車係陳德城於97年8 月14日19時許，在桃園縣龜山鄉
    ○○○○街底空地遭竊，林偉明、夏陳良、甲○○所涉竊盜
    罪嫌，另為不起訴處分）搭載林偉明、夏陳良、甲○○，抵
    達桃園縣龜山鄉○○路之體育館旁搭載乙○○○，嗣乙○○
    ○上車後，林偉明、甲○○即以乙○○○之丈夫詹四棱（綽
    號一明）積欠渠等購買毒品之款項新台幣（下同）10萬元為
    由，要求乙○○○處理此事，經乙○○○拒絕後，甲○○即
    以「你要是不處理，我就帶你到我家」（即意指將乙○○○
    押至住處）之言詞，恫嚇乙○○○代夫償債，甲○○並取出
    其所有不具殺傷力之空氣槍1 支對車底發射鋼珠，以此加害
    生命、自由之事恫嚇乙○○○，致乙○○○心生畏懼不敢反
    抗，應允支付對折即5 萬元，以此方式脅迫乙○○○行無義
    務之事。嗣於同日23時20分許，上開車輛行經臺北縣鶯歌鎮
    ○○街測速照相桿前，「阿派」見前有警方執行路檢，唯恐
    所駕之贓車遭警追緝，乃突然迴車，車上之人並陸續跳車逃
    逸，經警查覺有異，一路追捕，於同日23時25分許，在臺北
    縣鶯歌鎮○○○路4 巷口，逮捕因跳車不慎受傷之林偉明，
    另於同日23時30分許，在鶯歌鎮○○○路18巷口，查獲上開
    遭棄之贓車及車內之乙○○○，並於車內扣得注射針筒1支
    、手機3 支、面額1000元之玩具鈔票17張、面額500 元之玩
    具鈔票23張、甲○○所有不具殺傷力之空氣槍1 支、鋼珠51
    顆、黑色皮包1 個（內有郵局存摺1 本、印章1 枚）（甲○
    ○所涉違反槍砲彈藥刀械管制條例犯嫌及乙○○○所涉意圖
    販賣而持有第一級毒品犯嫌，均另為不起訴處分），復於同
    日23時45分許，在鶯歌鎮○○○路與二路口，逮捕棄車逃逸
    之夏陳良，甲○○、林偉明、夏陳良等人始未取得乙○○○
    支付5 萬元而未得逞，並經警循線查悉上情。
二、案經臺北縣政府警察局三峽分局報告臺灣板橋地方法院檢察
    署檢察官偵查起訴。
    理  由
一、本院於準備程序進行中，被告甲○○就被訴事實為有罪之陳
    述，經告知被告簡式審判程序之旨，並聽取公訴人及被告之
    意見後，裁定進行簡式審判程序。
二、前揭事實，業據被告在本院審理時坦承不諱，並經證人即被
    害人乙○○○在本院審理時具結證稱：當日是夏陳良約伊在
    桃園體育館前見面，因為伊之前有跟夏陳良說他有見到「小
    夢」要通知伊，當天他打電話跟伊說「小夢」在他那邊，他
    不方便出來，叫伊趕快去，他打了好幾通電話來催伊，伊後
    來就坐計程車去桃園體育館，夏陳良說會叫朋友開車去那邊
    ，再帶伊去，伊會上車就是因為夏陳良要帶伊去找「小夢」
    之女子，伊不知道車子是要開去哪裡，伊是從右後車門上車
    的，林偉明打開車門，林偉明是坐在右手邊，甲○○是坐在
    左手邊，林偉明是腳挪了一下，讓伊坐在他旁邊即中間位置
    。而他們二人都坐在靠近車門部分，把中間的位置空下來，
    好像要等著伊坐，所以伊看到時有點猶豫，伊當時心想我跟
    他們無冤無仇應該不會對伊怎麼樣，所以伊相信夏陳良的話
    ，讓他們載我去找「小夢」。當時在車上加伊共有五個人，
    伊只認識夏陳良，夏陳良是坐副駕駛座，上車後，夏陳良就
    說「嫂子，後面那兩個人有話跟你說」，當時是坐伊左手邊
    的甲○○先開口，問伊說「一明」是不是伊老公，說伊老公
    上個月跟他拗了半兩「糖仔」（台語指安非他命），問伊要
    怎麼處理，伊說伊當時在勒戒伊不知道，要伊怎麼處理，林
    偉明是有接著說「你勒戒回來，你老公都沒跟你說這件事嗎
    ？」，伊又跟他說伊老公已經被抓了，但是甲○○說伊一定
    要處理，伊是有跟他講說伊一個女人帶著三個孩子，伊沒有
    那個錢給他，伊的錢是要留給我兒子去日本上學要用的，後
    來甲○○又說「你要是不處理，我就帶你到我家」，意思就
    是要把伊押走，伊想說不能被他們押走，伊就對著車上的人
    說叫他們全部跟伊回家籌錢，甲○○說怎麼可能讓我回去，
    後來林偉明有說該處理就要處理，林偉明當時之口氣不是很
    好，也不是很壞，不會很兇。伊就問他們說你們的意思就是
    要把伊押走嗎，司機就說「押你就押你，怕你喔。」，伊就
    答應甲○○把伊兒子要上學的錢先領出來給他，甲○○說那
    些安非他命差不多十萬元，伊說既然是伊老公拗他，伊有道
    義上的責任，伊說伊付五萬元給他們，甲○○說好。林偉明
    就跟其他的人說「人家都說要給你了，就放他走。」，伊就
    說要去領錢，但伊的提款卡是合作金庫才能領錢，因為伊的
    提款卡沒有跨行，甲○○跟伊說叫伊提款卡先給他，到了之
    後他下車提款，但是伊不肯，伊跟他說如果伊提款卡給你，
    伊不知道你會領多少錢，林偉明和甲○○就說伊密碼可以隨
    時改，伊說可以改也沒有用，伊錢都已經被你們領走了，他
    們不相信伊的提款卡只有合作金庫可以領，他們認為應該是
    可以跨行提領，當時經過的地區都是山區，在商量哪邊有提
    款機就遇到警察臨檢。夏陳良只有在我上車的時候跟我說「
    嫂子，對不起。」，其他時間都沒有說話，當時伊剛坐定在
    中間位置，伊感覺夏陳良好像是迫於無奈。而在伊答應給五
    萬元之前，甲○○有把槍放在腳邊射擊，伊有聽到碰一聲，
    伊就往發出聲音的地方看一下，看到甲○○有拿一支槍，但
    伊不知道那是真槍還是假槍。伊聽到槍聲後很害怕，在甲○
    ○開槍之前，伊一直在爭執所有的事情伊都不知道，叫伊怎
    麼處理，伊當時的意思就是伊不想處理這件事，這些錢不是
    伊應該給他的等語屬實。此外，復有扣案之不具殺傷力之空
    氣槍1 支、鋼珠51顆足資佐證。至被告雖辯稱：伊是因為林
    偉明跟伊說乙○○○的老公有積欠他購買毒品之款項，伊才
    會這樣做，伊是要幫林偉明拿這筆錢云云。然此為共同被告
    林偉明所否認，其供稱：乙○○○上車後，伊才聽到甲○○
    問她，妳先生「一明」呢，乙○○○說他老公進去執行了，
    甲○○又跟她說她老公有差他幾萬元，多少錢伊沒有聽清楚
    ，雙方討價還價，說要以5 萬元處理她老公欠甲○○的錢等
    語，參以由證人乙○○○前開證述內容可知，在脅迫乙○○
    ○代償5 萬元之過程中，被告係立於主導地位，且徵諸常情
    ，共同被告林偉明既亦同時在場，若果係共同被告林偉明所
    請託，被告何需以第一人稱之身分向乙○○○討債，是被告
    此部分辯解，不足採信。綜上所述，本件事證明確，被告前
    開犯行，洵堪認定，應予依法論科。
二、核被告所為，係犯刑法第304 條第2 項、第1 項之以脅迫使
    人行無義務之事未遂罪。被告與夏陳良、林偉明及不詳真實
    姓名年籍綽號「阿派」之成年男子間，有犯意聯絡及行為分
    擔，均為共同正犯。又被告雖已著手於脅迫行為之實行，惟
    未生使人行無義務之事之結果，其犯罪尚屬未遂，爰依刑法
    第25條第2 項之規定，按既遂犯之刑減輕之。又按，刑法第
    305 條之恐嚇罪，係指單純以將來加害生命、身體、自由、
    名譽及財產之事，恐嚇他人致生危害於安全者而言，如對他
    人之生命、身體等，以實現之強暴脅迫手段加以危害要挾，
    使人行無義務之事，即應構成刑法第304 條之強制罪，而非
    同法第305 條之恐嚇安全罪（最高法院72年度台上字第5618
    號判決意旨參照）。則被告在脅迫告訴人乙○○○代償5 萬
    元行此無義務之事之過程中，雖有以言詞恐嚇，並有持不具
    殺傷力之空氣槍加以射擊，然參諸前揭說明，該等恐嚇危害
    安全之犯行，應係強制罪之部分行為，自毋庸另予論罪，公
    訴人認被告所為另構成刑法第305 條恐嚇罪，並認與前開論
    罪部分具有想像競合犯之裁判上一罪關係，且漏未論述本案
    應構成使人行無義務之事未遂罪，參諸前開說明，均容有未
    洽，併此敘明。末查，被告前曾分別受有如事實欄第一項所
    載之犯罪科刑及執行情形，有臺灣高等法院被告前案紀錄表
    1 份在卷可憑，其於受有期徒刑之執行完畢後，5 年以內故
    意再犯本件有期徒刑以上之罪，為累犯，應依刑法第47條第
    1 項之規定加重其刑，並先加後減之。爰審酌被告犯罪之動
    機、目的、手段、品行，暨斟酌其在本案係立於主導之地位
    ，所為對於告訴人之身心產生極大威脅及犯罪後之態度等一
    切情狀，量處如主文所示之刑。至扣案之不具殺傷力之空氣
    槍1 枝及鋼珠51顆，係被告所有，業據被告供述在卷，參諸
    前開說明，自屬供本案犯罪所用及犯罪預備之物，爰依刑法
    第38條第1 項第2 款規定，併予宣告沒收；又其餘扣案物，
    均與本案犯罪無涉，自毋庸宣告沒收，附此敘明。
據上論斷，應依刑事訴訟法第299 條第1 項前段，刑法第28條、
第304 條第2 項、第1 項、第25條第2 項、第47條第1 項、第38
條第1 項第2 款，刑法施行法第1 條之1 第1 項、第2 項前段，
判決如主文。
本案經檢察官林慈雁到庭執行職務。
中    華    民    國    98    年    10    月    9     日
                 刑事第十三庭    法  官  王士珮
以上正本證明與原本無異
如不服本判決應於送達後10日內向本院提出上訴狀
                                 書記官  金和國
中    華    民    國    98    年    10    月    9     日
附錄本案論罪科刑法條全文：
中華民國刑法第304條
以強暴、脅迫使人行無義務之事或妨害人行使權利者，處3年以
下有期徒刑、拘役或 3 百元以下罰金。
前項之未遂犯罰之。


司法院資訊處製作；財團法人民間司法改革基金會備份。
